【裁判字號】    97,上易,3032
【裁判日期】    971223
【裁判案由】    竊盜
【裁判全文】
臺灣高等法院刑事判決                97年度上易字第3032號
上  訴  人
即  被  告  甲○○
上列上訴人因竊盜案件，不服臺灣臺北地方法院96年度易字第29
83號，中華民國97年9月4日第一審判決（起訴案號：臺灣臺北地
方法院檢察署96年度偵字第12857號），提起上訴，本院判決如
下：
    主  文
上訴駁回。
    理  由
一、按不服地方法院之第一審判決而上訴者，應向管轄第二審之
    高等法院為之。上訴書狀應敘述具體理由。上訴書狀未敘述
    上訴理由者，應於上訴期間屆滿後20日內補提理由書於原審
    法院，逾期未補提者，原審法院應定期間先命補正。第二審
    法院認為上訴書狀未敘述理由或上訴有第362條前段之情形
    者，應以判決駁回之。但其情形可以補正而未經原審法院命
    其補正者，審判長應定期間先命補正。刑事訴訟法第361條
    、第367條，分別定有明文。所謂不服第一審判決之具體理
    由，必係依據卷內既有訴訟資料或提出新事證，指摘或表明
    第一審判決有何採證認事、用法或量刑等足以影響判決本旨
    之不當或違法，而構成應予撤銷之具體事由，始克當之（例
    如：依憑證據法則具體指出所採證據何以不具證據能力，或
    依憑卷證資料，明確指出所為證據證明力之判斷如何違背經
    驗、論理法則）；倘僅泛言原判決認定事實錯誤、違背法令
    、量刑失之過重或輕縱，而未依上揭意旨指出具體事由，或
    形式上雖已指出具體事由，然該事由縱使屬實，亦不足以認
    為原判決有何不當或違法者（例如：對不具有調查必要性之
    證據，法院未依聲請調查亦未說明理由，或援用證據不當，
    但除去該證據仍應為同一事實之認定），皆難謂係具體理由
    ，俾與第二審上訴制度旨在請求第二審法院撤銷、變更第一
    審不當或違法之判決，以實現個案救濟之立法目的相契合，
    並節制濫行上訴（最高法院97年度臺上字第892號判決參照
    ）。是以上訴人之上訴書狀或補提之上訴理由書，雖有敘述
    上訴理由，惟並未具體敘述第一審判決有上述違法、不當情
    形，即與未敘述具體理由無異，其所為上訴，即不符合上訴
    之法定要件。
二、本件被告不服原判決，提起上訴，上訴理由略以：伊於民國
    （下同）96年6月11日凌晨2時許，在信義區○○○路○段625
    號1樓之涮涮火鍋店，攜帶其所有之鐵管切割器1個，以該鐵
    管切割器切割屋內之鐵管，竊取已切割下之鐵管1支、鍋子1
    個、鎖頭3個及電線1批等物品，經乙○○發覺坦承不諱，惟
    被害人乙○○於原審稱發現新的熱水器、水龍頭，白鐵水槽
    不見，裝潢時被小偷偷了三、四次，伊沒有偷。再伊於案發
    當時有頭痛，有病在身，有市立療養院之診斷證明書云云。
三、經查：
  (一)原判決以被告甲○○為遊民，患有妄想型精神分裂症，惟無
    不能辨識行為違法或欠缺依其辨識而行為之能力，亦無顯著
    減低之情形，於民國（下同）96年6月初某日見位於臺北市
    信義區○○○路○段625號1樓之涮涮火鍋店（為乙○○與友
    人所共同經營）正在裝潢整修，竟基於意圖為自己不法所有
    之犯意，於96年6月11日凌晨2時許，趁該火鍋店於夜間無人
    看守之際，攜帶其所有而足供兇器使用之鐵管切割器1個，
    由該火鍋店後門進入上址房屋，以該鐵管切割器切割屋內之
    鐵管，竊取已切割下之鐵管1支、鍋子1個、鎖頭3個及電線1
    批等物品（業由乙○○於同日領回）得手，旋經乙○○發覺
    並報警當場查獲，並扣得該鐵管切割器1個之事實，業據其
    坦承不諱，被告雖罹患妄想型精神分裂症，惟其自警詢、偵
    訊至本院審理時，均仍清楚說明伊如何於96年6月11日竊盜
    及竊取哪些物品，亦表示知道那些東西不是伊自己的，顯見
    其並無不能辨識行為違法或欠缺依其辨識而行為之能力，亦
    無顯著減低之情形。因認被告所為，係犯刑法第321條第1項
    第3款之攜帶兇器竊盜罪。爰審酌被告前有竊盜前科，素行
    欠佳，惟其罹患妄想型精神分裂症，為一遊民，有本院依職
    權向台北市立忠孝醫院所調取之病歷資料可參，屬社會上之
    經濟弱者，所竊取之財物價值不高、被害人所受損害不大（
    失竊物品業經被害人領回，除被切割之鐵管外，其餘物品仍
    可再使用），及被告犯罪後坦承犯行，犯後態度尚稱良好等
    一切情狀，量處被告有期徒刑6月並諭知如易科罰金，以新
    台幣1000元折算1日。扣案之鐵管切割器1個沒收，經核尚無
    違誤，所為量刑亦屬允當。
  (二)依上所述，原審僅認定被告於當場為警查獲時所扣得之物為
    被告竊得之物，被告亦就此自始坦承不諱，至被害人乙○○
    於原審所證稱之其餘失竊物品，原審並未認定係被告所竊。
    另被告雖罹患妄想型精神分裂症，惟原審判決已載明，被告
    自警詢、偵訊至原審審理時，均仍清楚說明伊如何於96年6
    月11日竊盜及竊取哪些物品，亦表示知道那些東西不是伊自
    己的，顯見其並無不能辨識行為違法或欠缺依其辨識而行為
    之能力，亦無顯著減低之情形，並於量刑時予以審酌。被告
    就原審未判決其有罪之部分為陳述，且未具體指摘原判決於
    認事用法或量處刑罰，有何違法或不當，依上開說明，本件
    上訴顯不合法定程式應予駁回，並不經言詞辯論為之。
據上論斷，應依刑事訴訟法第367條前段、第372條，判決如主文
。
中    華    民    國    97    年    12    月    23    日
                  刑事第十六庭審判長法  官  溫耀源
                                    法  官  許增男
                                    法  官  王敏慧
以上正本證明與原本無異。
不得上訴。
                                    書記官  丁淑蘭
中    華    民    國    97    年    12    月    23    日
附錄本案論罪科刑法條全文：
中華民國刑法第321條
（加重竊盜罪）
犯竊盜罪而有左列情形之一者，處6月以上、5年以下有期徒刑：
一、於夜間侵入住宅或有人居住之建築物、船艦或隱匿其內而犯
    之者。
二、毀越門扇、牆垣或其他安全設備而犯之者。
三、攜帶兇器而犯之者。
四、結夥三人以上而犯之者。
五、乘火災、水災或其他災害之際而犯之者。
六、在車站或埠頭而犯之者。
前項之未遂犯罰之。


司法院資訊處製作；財團法人民間司法改革基金會備份。
